臺灣新北地方法院民事判決
108年度重訴字第719號
原      告  陳丕文  
訴訟代理人  陳文元律師
複代理人    陳哲民律師
被     告   李育忠  
            李火川  
            李富美  
            李育儒  
            李月華  
            李佳玲  
            李雅芳  
            李江雪櫻
            李仁智  
            李宗憲  

            袁育鈐  

上  一  人
法定代理人  袁紅英  
上十一人
共      同
訴訟代理人  翁瑞麟律師                                  複代理人    洪振庭律師        
被     告   李彥緻    住新北市○○區○○○路000號9樓之3      
        宋玉珍    住新北市○○區○○街000巷0號0樓  

            李淑慈  
            李怡芬  


            李品諒  

上列當事人間請求排除侵害等事件，經本院於民國111年4月27日
言詞辯論終結，判決如下：
    主      文
原告之訴及其假執行聲請均駁回。
訴訟費用由原告負擔。
    事實及理由
壹、程序部分：
一、按原告於判決確定前，得撤回訴之全部或一部，但被告已為
    本案之言詞辯論者，應得其同意，民事訴訟法第262條第1項
    定有明文。原告提起本件訴訟後，於民國109年11月23日認
    無訴訟之必要而具狀撤回對被告李育忠、李火川、李彥緻、
    李育儒、袁育鈐、宋玉珍、李富美、李月華、李淑慈、李佳
    玲、李雅芳、李怡芬、李江雪櫻、李仁智、姜銀燕、李品諒
    、李宗憲之起訴（見本院卷二第37頁），然被告李育忠、李
    火川、李育儒、袁育鈐、李富美、李月華、李佳玲、李雅芳
    、李江雪櫻、李仁智、李宗憲(下稱被告李育忠等11人)已為
    本案之言詞辯論，且不同意原告撤回訴訟（本院卷二第71至
    73頁），又本件為固有必要共同訴訟，除姜銀燕因非門牌號
    碼新北市○○區○○街000號建物(下稱系爭建物)之所有權人，
    原告對其撤回起訴為合法生效外，對於其餘被告所為訴之撤
    回，不生合法撤回終結訴訟之效力，訴訟繫屬仍存在，本院
    仍應予以審理裁判，先予敘明。
二、被告李淑慈、李品諒均經合法通知，未於最後言詞辯論期日
    到場，查無民事訴訟法第386 條所列各款情事，應准原告之
    聲請，由其一造辯論而為判決。
貳、實體部分：
一、原告主張：新北市○○區○○段0○○○○段0000地號土地、同段504
    地號土地(下稱系爭土地)為原告所有，被告未辦保存登記之
    系爭建物無權占用系爭土地，原告自得依民法第767條第1項
    前段、中段、民法第184條第1項前段等規定，請求被告拆除
    前揭建物，並將占用之土地騰空返還予原告。又被告因無權
    占有使用系爭土地，獲有相當於租金之利益，致原告受損，
    依民法第179條，原告亦得向被告請求自起訴前5年起至起訴
    之日止，按申報地價年息10％計算之相當於租金之不當得利
    新臺幣（下同）100萬4,418元，暨自起訴狀繕本送達翌日起
    至返還上開土地之日止，按月依申報地價年息10％計算相當
    於租金之不當得利1萬6,740元。為此，爰依民法第767條第1
    項前段、中段、民法第184條第1項前段、第179條等規定提
    起本訴，並聲明：㈠被告應將坐落系爭土地上之系爭建物拆
    除，並將系爭土地騰空遷讓返還原告；㈡被告應連帶給付原
    告100萬4,418元及自起訴狀繕本送達翌日起至清償日止，按
    年息5％計算之利息；㈢被告應自起訴狀繕本送達翌日起至騰
    空遷讓返還系爭土地之日止，按月連帶給付原告1萬6,740元
    ；㈣前開第㈡項、第㈢項聲明，原告願供擔保請准宣告假執行
    。
二、被告部分：
　㈠被告李育忠等11人、被告李淑慈則以：系爭建物業經辦理保
    存登記，又被告之被繼承人李良欽原為長壽段489地號土地(
    下稱489地號土地)之所有權人，現489地號土地已為被告李
    育忠等人繼承取得，而李良欽當初建築系爭建物時係興建在
    489地號土地上，並未占有系爭土地等語置辯。並聲明：原
    告之訴駁回。
　㈡被告宋玉珍、李怡芬、李彥緻則以：系爭建物並未占有系爭
    土地，反而係原告之建物占有489地號土地9.55平方公尺。
    並聲明：㈠原告之訴駁回；㈡如受不利之判決，願供擔保免為
    假執行。
  ㈢被告李品諒未於最後言詞辯論期日到場，惟前則以：系爭建
    物並無原告所述未經同意任意占有系爭土地之情形等語置辯
    。並聲明：原告之訴駁回。
三、原告主張其為系爭土地之所有權人，業據提出土地登記第一
    類謄本為證（見本院卷一第27至29頁），又系爭建物登記之
    所有權人為李金蓮（應有部分1/7）、被告李育忠（應有部
    分1/42）、李芳明（應有部分1/7）、被告李火川（應有部
    分1/7）、被告李彥緻（應有部分1/42）、被告李育儒（應
    有部分1/42）、被告袁育鈐（應有部分1/42）、被告宋玉珍
    （應有部分1/21）、被告李富美（應有部分1/7）、被告李
    月華（應有部分1/7）、被告李淑慈（應有部分1/42）、被
    告李佳玲（應有部分1/21）、被告李雅芳（應有部分1/21）
    、被告李怡芬（應有部分1/42），而李金蓮業於101年2月4
    日死亡，其繼承人為被告李育忠、李怡芬、李淑慈、李彥緻
    、李育儒、袁育鈐、李火川、李江雪櫻、李仁智、李品諒、
    李宗憲、李富美、李月華等人，又李芳明於106年12月5日死
    亡，其繼承人為被告李江雪櫻、李仁智、李品諒、李宗憲等
    節，有系爭建物登記第二類謄本、繼承系統表及戶籍謄本存
    卷可參（見本院卷一第211至225頁、第493至496頁），是上
    開部分事實，堪可認定。
四、按當事人主張有利於己之事實者，就其事實有舉證之責任，
    民事訴訟法第227條定有明文。本件原告主張被告之系爭建
    物無權占有系爭土地，而請求其等拆除地上物交還土地，原
    告自應就系爭建物占有系爭土地之事實，負舉證之責。查，
    本院經原告聲請會同兩造及地政人員至現場測量，測量結果
    為系爭建物均在489地號土地內，並未占有系爭土地之情形
    ，有新北市三重地政事務所109年8月5日新北重地測字第109
    6153938號函暨所附土地複丈成果圖存卷可稽（見本院卷一
    第611至614頁），復為原告所不爭執（見本院卷二第82頁）
    ，是原告主張系爭建物占有系爭土地，顯屬無據，非可採信
    。
五、從而，原告依民法第767條第1項前段、中段、民法第184條
    第1項前段、第179條等規定請求被告拆除系爭建物並將系爭
    土地騰空遷讓返還原告，暨請求被告連帶給付相當於租金之
    不當得利100萬4,418元及法定遲延利息，且自起訴狀繕本送
    達翌日起至返還土地之日止，按月連帶給付1萬6,740元，均
    無理由，應予駁回。又原告之訴已經駁回，其假執行之聲請
    亦失所附麗，應併予駁回。
六、本件事證已臻明確，兩造其餘攻擊防禦方法及所提證據，經
    本院審酌後，認均不足以影響判決之結果，爰不逐一詳予論
    駁，併此敘明。
七、訴訟費用負擔之依據：民事訴訟法第78條。　　 
中　　華　　民　　國　　111 　年　　5 　　月　　13　　日
                  民事第一庭    法　官　洪任遠
以上正本係照原本作成
如對本判決上訴，須於判決送達後20日內向本院提出上訴狀。如
委任律師提起上訴者，應一併繳納上訴審裁判費。
中　　華　　民　　國　　111 　年　　5 　　月　　13　　日
                                書記官　黃翊芳